【裁判字號】    99,審訴,1092
【裁判日期】    990830
【裁判案由】    毒品危害防制條例
【裁判全文】
臺灣高雄地方法院刑事判決            99年度審訴字第1092號
公  訴  人  臺灣高雄地方法院檢察署檢察官
被      告  甲○○
上列被告因毒品危害防制條例案件，經檢察官提起公訴（99年度
毒偵字第1368號、第2216號），被告就被訴事實均為有罪陳述，
經本院告知簡式審判程序之旨，並聽取當事人之意見後，合議庭
裁定由受命法官獨任依簡式審判程序審理，判決如下：
    主  文
甲○○施用第一級毒品，共貳罪，均累犯，各處有期徒刑拾壹月
；應執行有期徒刑壹年捌月。
    事  實
一、甲○○前於民國93年間，因施用毒品案件，經本院以93年度
    毒聲字第1299號裁定令入勒戒處所施以觀察、勒戒後，認無
    繼續施用毒品傾向，於93年8月6日執行完畢釋放，由臺灣高
    雄地方法院檢察署檢察官以93年度毒偵字第3481號為不起訴
    處分確定。另於93、94年間，因竊盜、詐欺、施用毒品、過
    失傷害、傷害案件，分別經本院以93年度簡字第5461號、94
    年度簡字第229號、94年度簡字第2192號、94年度交簡字第1
    893號、93年度簡字第5982號判處有期徒刑6月、5月、6月、
    3月、4月，合併定應執行刑為有期徒刑1年10月確定，於95
    年11月16日假釋出監，假釋期間因另犯施用毒品案件，撤銷
    假釋。施用毒品案件經本院以96年度訴字第1833號判處有期
    徒刑7 月、3 月確定，及因竊盜案件，分別經本院以96年度
    簡字第760 號、96年度易字第716 號判處有期徒刑6 月、8
    月、7 月，上開案件嗣經減刑為有期徒刑3 月15日、1 月15
    日、3 月、4 月、3 月15日，合併定應執行刑為有期徒刑1
    年1 月確定，於97年2 月25日縮刑期滿執行完畢。又因施用
    毒品案件，經本院以97年度審訴字第2404號判處有期徒刑7
    月、3 月，合併定應執行刑為有期徒刑9 月確定，於98年7
    月2 日縮刑期滿執行完畢。詎其猶不知悔改，竟基於施用第
    一級毒品海洛因及第二級毒品甲基安非他命之犯意，分別為
    下列行為：
(一)、於99年1月12日，在高雄縣大寮鄉○○村○○路19之16號住
    處內，以將第一級毒品海洛因及第二級毒品甲基安非他命置
    入注射針筒注射之方式，同時施用第一級毒品海洛因及第二
    級毒品甲基安非他命1 次。嗣於同年1 月13日上午9 時40分
    許，在高雄縣林園鄉○○路與鳳林路交岔路口，因形跡可疑
    為警盤查，經警徵得同意採集其尿液送驗，結果呈嗎啡、可
    待因、甲基安非他命陽性反應，始悉上情。
(二)、於99年2月23日上午7、8時許，在高雄縣大寮鄉○○村○○
    路19之16號住處內，以將第一級毒品海洛因及第二級毒品甲
    基安非他命置入注射針筒注射之方式，同時施用第一級毒品
    海洛因及第二級毒品甲基安非他命1次。嗣於年2月23日上午
    9時許，在高雄縣大寮鄉○○路193號前，因另涉竊盜案為警
    查獲，經警徵得同意採集其尿液送驗，結果呈嗎啡、可待因
    、甲基安非他命陽性反應，始悉上情。
二、案經高雄縣政府警察局林園分局報請臺灣高雄地方法院檢察
    署檢察官偵查起訴。
    理  由
一、本件被告甲○○所犯均為死刑、無期徒刑、最輕本刑為3年
    以上有期徒刑以外之罪，其於準備程序中就被訴事實為有罪
    之陳述，經本院告知簡式審判程序之旨，並聽取當事人意見
    後，合議庭認宜進行簡式審判程序，爰依刑事訴訟法第273
    條之1第1項規定，裁定由受命法官獨任進行簡式審判程序，
    合先敘明。
二、上開犯罪事實均據被告甲○○於本院審理中坦承不諱；又其
    為警所採集尿液經送檢驗後結果分別呈嗎啡、可待因、甲基
    安非他命陽性反應，有高雄縣政府警察局林園分局查獲毒品
    案件嫌疑人代號與真實姓名對照表（檢體編號：林偵0025、
    林偵0121）、台灣檢驗科技股份有限公司99年1月29 日、99
    年3月12日濫用藥物尿液檢驗報告各1份附卷可稽，足認被告
    自白均核與事證相符，自得為認定被告犯罪之依據。故本案
    事證明確，被告犯行均堪以認定。又被告曾受如事實欄所載
    之觀察、勒戒處分執行完畢後5年內，再犯施用毒品罪而經
    依法追訴處罰完畢等事實，亦有卷附本院院內索引卡紀錄表
    、臺灣高等法院被告前案紀錄表各1份在卷可按。按毒品危
    害防制條例第20條、第23條於93年1月9日修正施行後，將施
    用毒品之刑事處遇程序，區分為「初犯」及「五年內再犯」
    、「五年後再犯」3種，其立法理由謂：「初犯」經觀察、
    勒戒或強制戒治執行完畢釋放後，「五年內再犯」者，因其
    再犯率甚高，原實施之觀察、勒戒及強制戒治既已無法收其
    實效，爰依法追訴或裁定交付審理。至於經觀察、勒戒或強
    制戒治執行完畢釋放後，「五年後再犯」者，前所實施之觀
    察、勒戒或強制戒治已足以遮斷其施用毒品之毒癮，為期自
    新及協助其斷除毒癮，仍適用「初犯」規定，先經觀察、勒
    戒或強制戒治之程式。從而依修正後之規定，僅限於「初犯
    」及「五年後再犯」二種情形，始應先經觀察、勒戒或強制
    戒治程序。倘被告於5年內已再犯，經依法追訴處罰，縱其
    第3次再度施用毒品之時間，在初犯經觀察、勒戒或強制戒
    治執行完畢釋放5年以後，已不合於「五年後再犯」之規定
    ，且因已於「五年內再犯」，顯見其再犯率甚高，原實施觀
    察、勒戒或強制戒治，已無法收其實效，即應依該條例第10
    條處罰，此有最高法院95年第7次刑事庭決議要旨可參。從
    而，被告於前開初犯經觀察、勒戒處分執行完畢釋放後「五
    年內再犯」施用毒品罪，並經依法追訴處罰完畢，而本件被
    告再度施用毒品犯行，已不合於「五年後再犯」之規定，揆
    諸前揭說明即應依毒品危害防制條例第10條施用毒品罪論罪
    科刑。
三、核被告所為，係犯毒品危害防制條例第10條第1項之施用第
    一級毒品罪、同條第2項之施用第二級毒品罪。其施用第一
    級毒品海洛因與第二級毒品甲基安非他命前各別持有海洛因
    、甲基安非他命之低度行為，應各為施用之高度行為所吸收
    ，均不另論罪。被告於本院審理中陳稱，其係以同時將海洛
    因與安非他命置入注射針筒注射之方式，同時施用第一級毒
    品海洛因及第二級毒品甲基安非他命等語，因參照行政院衛
    生署管製藥品管理局93年2月9日管宣字第0930001092號函，
    第二級毒品甲基安非他命可以口服、鼻吸、煙吸或注射等方
    式施用，而客觀上亦無任何證據顯示被告係以針筒注射以外
    之方法，施用第二級毒品甲基安非他命，基於「罪疑有利被
    告原則」（in dubio pro reo），本院因認被告於99年1月1
    2 、同年2 月23日上午7 、8 時許，均係以針筒注射之方式
    ，同時施用第一、二級毒品，係以一行為觸犯毒品危害防制
    條例第10條第1 項及同條例第10條第2 項之罪，為想像競合
    犯，應各依刑法第55條之規定，從一重依毒品危害防制條例
    第10條第1 項之施用第一級毒品罪處斷，公訴人認上開犯罪
    事實(二)應論以數罪併罰，尚有未洽，應予敘明。被告所犯前
    揭2 次施用第一級毒品罪間，犯意各別，時間互殊，應予分
    論併罰。又被告有如事實欄所載論罪科刑執行完畢之紀錄，
    有前開被告前案紀錄表在卷可證，其於該徒刑執行完畢後5
    年內，故意再犯本件法定刑均為有期徒刑以上之罪，為累犯
    ，各應依刑法第47條第1 項規定，加重其刑。爰審酌被告前
    因施用毒品之犯行，經施以觀察、勒戒處分及法院科刑判決
    執行完畢後，仍無法戒除毒癮，竟再為本件犯行，足見其惡
    習已深且戒絕毒癮之意志不堅，未能體悟施用毒品對自己、
    家人造成之傷害及社會之負擔，及均尚有施用第二集毒品，
    惡性較重；惟念被告犯後坦承犯行，態度尚可，另慮及施用
    毒品本質上係屬戕害自身健康之行為，尚未直接危害他人，
    反社會性程度應屬較低，及被告之生活狀況、品行、智識程
    度等一切情狀，分別量處如主文所示之刑，並定其應執行之
    刑，藉資懲儆。
據上論斷，應依刑事訴訟法第273條之1第1項、第299條第1項前
段，毒品危害防制條例第10條第1項、第2項，刑法第11條前段、
第55條、第47條第1項、第51條第5款，判決如主文。
本案經檢察官杜妍慧到庭執行職務
中    華    民    國    99    年     8    月    30    日
                  刑事第十庭    法  官  李代昌
以上正本證明與原本無異。
如不服本判決應於收受送達後10日內向本院提出上訴書狀，並應
敘述具體理由；如未敘述上訴理由者，應於上訴期間屆滿後20日
內向本院補提理由書（均須按他造當事人之人數附繕本）「切勿
逕送上級法院」。
中    華    民    國    99    年     8    月    30    日
                                書記官  黃振祐
附錄本判決論罪科刑適用法條：
毒品危害防制條例第10條
施用第一級毒品者，處 6 月以上 5 年以下有期徒刑。
施用第二級毒品者，處 3 年以下有期徒刑。

司法院資訊處製作；財團法人民間司法改革基金會備份。
